【裁判字號】    99,聲,370
【裁判日期】    990416
【裁判案由】    聲請發還扣押物
【裁判全文】
臺灣高等法院高雄分院刑事裁定           99年度聲字第370號
聲  請  人  甲○○
上列聲請人聲請發還扣押物案件，本院裁定如下：
    主  文
扣押之車號OK-6029小客車壹輛應予發還所有人甲○○。
    理  由
一、請意旨略以:
（一）聲請人係上訴人（即本院99年度交上訴字第2 號之被告乙
      ○○）胞兄，緣上訴人因公共危險等案件致聲請人所有之
      車牌號碼車號OK-6029 、型式為賓士牌S320型汽車及該車
      之鑰匙於民國98年3 月8 日由高雄市警察局三民一分局扣
      押在案，刻由南區大型贓物庫以98年南大贓字第43號保管
      中。
（二）系爭車輛及該車之鑰匙係原車主謝民珍於95年9 月21日將
      該車質當於大千當鋪，並於96年9 月6 日流當。嗣由尹德
      彰（住高雄市三民區○○○路169 號）購買取得後，再由
      尹德彰以新台幣9 萬5000元售予聲請人，此有汽車讓渡書
      可證 。
（三）按扣押物未經諭知沒收者，應即發還：而扣押物若無留存
      之必要者，應以法院之裁定或檢察官命令發遷之，且扣押
      物之所有人、持有人或保管人亦得請求發還保管，刑事訴
      訟法第317 條、第142 條第1 項、第2 項分別定有明文（
      最高法院95年度台抗字第34號裁定足資參照）。
（四）綜上所述，本案爭車輛車及鑰匙並非犯罪所得之物，又上
      訴人對於肇事車輛確係該車俱不爭執，足堪鈞院認定本案
      犯罪事實。揆之上開最高法院裁定意旨，系爭車輛應無再
      予扣押之必要，為此依刑事訴訟法第142 條規定，狀請鈞
      院鑒核，依法將附件所示扣押物發還聲請人，以維權益，
      實感德便等語。
二、按扣押物若無留存之必要者，不待案件終結，應以法院之裁
    定或檢察署命令發還之，刑事訴訟法第142 條第1 項前段定
    有明文。
三、經查本件車牌號碼車號OK-6029 號自小客車為聲請人甲○○
    所有之事實，業據聲請人出具之車牌號碼車號OK-6029 號（
    車主謝民珍）、謝民珍身分證影本、汽車讓渡書、高雄縣商
    業同公會證明書足憑。而該車係由被告乙○○（聲請人之胞
    弟）於98年3 月7 日上午6 時分許，酒後駕該車（當時該車
    懸掛7R-0216 號註銷之車牌）沿高雄市三民區○○○路由北
    往南方向行駛至博愛一路389 號前撞擊被害人洪羅宮，致其
    因受有顱內出血當場死亡之肇事車輛，業經臺灣高雄地方法
    院98年度審交字第157 號判決認定在案。乙○○駕駛本件扣
    案肇事車輛撞擊被害人洪羅宮致死，雖屬於可為證據之物，
    然該車既非屬違禁物，又非被告乙○○所有，故非屬應或得
    沒收之物。又本件扣案車輛與上開過失致死之車禍關係，業
    經檢察官及原審調查，被告乙○○及被害人家屬對該車為本
    件肇事車輛之事實，均不爭執，且有相關相片卷附可按，故
    本院認為該車號OK-6029 號自小客車並無留存之必要，揆諸
    上開規定應予發還。
四、據上論結，應依刑事訴訟法第220條，裁定如主文。
中    華    民    國    99    年    4     月     16   日
                    刑事第十庭  審判長法  官 陳中和
                                      法  官 林水城
                                      法  官 李政庭
以上正本證明與原本無異。
如不服本裁定應於送達後5 日內向本院提出抗告狀。
中    華    民    國    99    年    4     月     16   日
                                      書記官 周青玉

司法院資訊處製作；財團法人民間司法改革基金會備份。
